臺灣高等法院刑事判決　　　　　　　　　九十一年度上訴字第二六八一號
　　上　訴　人　臺灣板橋地方法院檢察署檢察官
　　上　訴　人
　　即　被　告　丁○○
右上訴人，因被告妨害公務等案件，不服臺灣板橋地方法院，九十一年度訴字第三九
九號，中華民國九十一年七月十六日第一審判決（起訴案號：臺灣板橋地方法院檢察
署九十年偵字第一九七二七號）提起上訴，本院判決如左：
    主      文
原判決撤銷。
丁○○共同損壞公務員委託第三人掌管之文書，處有期徒刑肆月，如易科罰金，以
佰元折算壹日。
    事      實
一、丁○○住於臺北縣永和市○○路○段二七九號一樓，在同號地下室開設窗簾裝潢
    店，並以簡金環名義向臺灣電力股份有限公司（下稱臺電公司）申請用電，竟為
    圖減少電費支出，於民國八十三年六月間某日，與姓名不詳之成年水電工人共同
    基於竊盜及妨害公務之犯意聯絡，意圖為自己不法之利益，由丁○○以不詳代價
，委託該水電工人將臺電公司臺北南區營業處委託用戶簡金環掌管，而由丁○○
    使用電號00000000─二之電錶上所裝置之封印鎖（編號：Ｐ00000
    00）以剪斷挖開之方式予以損壞，並扯斷經濟部中央標準局檢驗之玻璃鉛封，
    私自在電表底座端子架另加接二條銅線，將用電未達一定安培數之電流予以導開
    ，不經過電錶圓盤，致電錶計量失效不準，而竊取電能。嗣因臺電公司發現該裝
    潢店之用電度數長期使用異常，且夏季用電量與冬季用電量並無差異，甚或比冬
    季用量更少，認情形可疑，而於九十年十一月二十一日十時五十分許，指派用電
    稽查員丙○○會同管區警員前往上址查獲，追繳電費新台幣（下同）十三萬一千
    六百四十三元完竣。
二、案經臺北縣政府警察局永和分局報請臺灣板橋地方法院檢察署檢察官偵查起訴。
    理      由
一、訊據上訴人即被告丁○○矢口否認有何竊電或妨害公務犯行，辯稱伊不知道是否
    臺電有監守自盜，封印鎖可以拿開又插回去，設計上就有問題云云。惟查：
  (一)被告在右揭地點住居、營業，而以簡金環名義申請用電等情，迭在警局及偵查、
    歷審中均坦認不虛，並有簡女用電之基本資料電腦表一份在案（偵卷九頁下）可
徵。
  (二)上開電錶上所裝置之封印鎖，遭人以剪斷挖開之方式予以損壞，並扯斷經濟部中
    央標準局檢驗之玻璃鉛封，私自在電表底座端子架另加接二條銅線，將用電未達
    一定安培數之電流予以導開，不經過電錶圓盤，致電錶計量失效不準，亦據證人
    即臺電公司用電稽查員丙○○證述明確（偵卷五、二三頁、原審卷三九頁、本院
    卷九十一年十月四日筆錄），並有該已遭破壞、加接之電錶照片五張及台電公司
    用電實地調查書一份存卷（偵卷六至九頁）可資佐證。
  (三)該證人並指證：「．．．我們會同被告，發現電錶底座加了二條銅線，作用是將
    電流導開，不會經過，算是繞越電錶」、「（問：上開裝置是否是臺電所設置的
    ？）不是臺電設置的，確實有一些不法份（子）之實行竊電的手法」、「（問：
    電錶不走，為何還有電費？）加了壹個電阻之後，大部分的電會走，但小電流部
    分是不會走。二、三安培的電流是不會走，除非一起用電量很大，電錶才會走」
    （原審卷三九頁），且堅稱絕無栽贓之事，更指出根據被告用電基本資料有關歷
    年使用量表以觀，應以八十三年六月開始竊電為可能，因該月之前尚無明顯不合
    理用電度數之現象，而八月份之收費情形即已異常（按電費係二個月收一次）等
    語（本院卷九十一年十月四日筆錄），復有該歷年使用量表在本院卷可供勾稽。
  (四)證人乙○○固到庭證稱伊與被告係親戚，於被告買得本件之房屋時，曾幫忙改裝
    室內水電，未改裝電錶等語；另證人甲○○證稱伊曾向被告分租房屋，電費各付
    各的，不曾對電錶動手腳等語（以上均見本院卷九十一年九月二十七日筆錄），
    僅足以證明伊二人未擅自改裝電錶設施及竊電而已，尚不足作為被告無改電錶、
    竊電能之有利證據。
  (五)衡以該電錶係經人改裝，使該電錶能以人為外力方式控制運作，改裝之目的自係
    在於便利用電使用人個人，是該電錶並非係單純遭人隨意破壞，而係刻意改裝，
    且衡諸常情，改裝電錶係為節省電費，只對使用人有利，對他人並無益處，破壞
    該封印鎖之目的係在打開電錶玻璃蓋，以改裝電錶竊取電力，如非電錶使用者，
    實無由費力為他人改裝電錶，且被告自承於八十三年間因室內隔間變動，線路（
    指電路）有更改，是找水電行的人施工，又上開電錶係置於公寓內之公共樓梯間
    ，平常大門都有關，外人不容易進去等情（原審卷一六、五五頁），可認該電錶
    確係由被告委請水電工人進行改裝。
  (六)被告因竊電已據台電公司追繳電費十三萬一千六百四十三元，並已清償完竣，為
    被告所不諱言（偵卷二七頁），並有其受催繳之台電公司函及被告回覆台電公司
    之存證信函暨其繳費之票據清單影本在卷（偵卷三三至三六頁）可證。
  (七)至於被告提出之房屋租賃契約，僅可證明其有分租房屋之情，而所提之歷年電費
    收據，只能證明其以往有按電錶用電量繳費之情，均不足推翻其電錶已遭人為破
    壞、改裝之事實，亦不足證明其無竊電行為。
  (八)綜合上開直接、間接（包括情況）證據，可見被告所辯無非畏罪諉卸之詞，尚無
    可信，其犯行可以認定。
二、按臺電公司在用戶電錶上裝置之封印，一面刻有電力公司或臺電字樣，一面印有
    閃光圖案，既用以證明為電力公司所加封，即與刑法第二百二十條所稱足以表示
    其用意之證明者相當，自應以文書論，且隨同出租之電錶，由用戶保管，如加以
    毀壞，即應成立同法第一百三十八條毀壞公務員委託第三人掌管之文書罪（六十
    六年一月二十四日最高法院六十六年度第一次刑庭庭推總會議決議可資參照）。
    查被告委由水電工人將臺電公司委託簡金環掌管之電錶上所裝置之封印鎖以剪斷
    挖開之方式予以損壞，並扯斷經濟部中央標準局檢驗之玻璃鉛封，私自在電表底
    座端子架另加接二條銅線，將用電未達一定安培數之電流予以導開，不經過電錶
    圓盤（即繞越電度表），致電錶計量失效不準，而竊取電能，核其所為，係犯刑
    法第一百三十八條妨害職務上掌管之文書物品罪及電業法第一百零六條第二款之
    竊電罪（公訴人認係犯同條第三款之竊電罪，容有誤會，應予更正）。被告與上
    開真實姓名年籍不詳之成年水電工人間，就上開犯行，互有犯意聯絡及行為分擔
    ，為共同正犯。又被告所犯上開二罪間有方法、結果之牽連關係，應從一重以刑
    法第一百三十八條之妨害職務上掌管之文書物品罪論處。
三、原審予以論罪科刑，固非無見，惟原判決(一)認定被告犯罪（竊電）起始之時間為
    八十二年間至八十九年間某日，過於籠統，尚非適當。(二)未認定被告竊電之財產
    價額，有欠周延。(三)本件犯罪時間終期已在刑法第四十一條修正施行之後，直接
    適用該新法之規定即可，乃竟援引同法第二條第一項前段為比較新、舊法之適用
    ，要屬多餘。(四)被告犯罪後，一再狡卸，態度不佳，難認有悛悔之意，是否即無
    再犯之虞，予以緩刑宣告，核有未當。被告猶執前詞，否認犯罪，提起上訴，雖
    無理由，檢察官指摘原審為緩刑宣告尚有未當，則有理由，應由本院予以撤銷改
    判。爰審酌被告之素行、犯罪之動機、目的、手段、所生之危害及犯罪後態度等
    一切情狀，量處如主文所示之刑，及諭知易科罰金之折算標準。
四、公訴意旨另略謂：被告自八十一年間某日至八十三年六月以前，在上址亦有竊電
    行為，因認此部分亦犯右揭罪嫌，而與右揭犯罪屬同一事件云云。惟此部分非但
    為被告所堅決否認，證人丙○○亦到庭證稱並無積極確證可證此部分犯行，此外
    已無其他事證可資證明，自應認不能證明此部分被訴之犯罪，爰依法不另為無罪
    之諭知，併此說明。
據上論斷，應依刑事訴訟法第三百六十九條第一項前段、第三百六十四條、第二百九
十九條第一項前段，電業法第一百零六條第二款，刑法第十一條前段、第二十八條、
第一百三十八條、第五十五條、第四十一條第一項前段，罰金罰鍰提高標準條例第一
條前段、第二條，判決如主文。
本案經檢察官李金定到庭執行職務。
中    華    民    國    九十一    年      十        月    二十三        日
                        臺灣高等法院刑事第十四庭
                            審判長法  官  洪  昌  宏
                                  法  官  陳  國  文
                          法  官  蔡  國  在
右正本證明與原本無異。
如不服本判決應於收受送達後十日內向本院提出上訴書狀，其未敘述上訴之理由者並
得於提起上訴後十日內向本院補提理由書（均須按他造當事人之人數附繕本）。
                                  書記官  廖  月  女
中    華    民    國    九十一    年      十        月    二十五        日
附錄：本案論罪科刑法條全文
電業法第一百零六條
有左列行為之一者為竊電，處五年以下有期徒刑、拘役或五百元以下罰金：
一、未經電業供電而在其供電線路上私接電線者。
二、繞越電度表或其他計電器，損壞或改動表外之線路者。
三、損壞或改變電度表、無效電力計、其他計電器之構造，或以其他方法使其失效不
準者。
四、在電價較低之線路上，私接電價較高之電器者。
五、包燈用戶，在原定電燈盞數及瓦特數以外，私自增加盞數或瓦特數者。
刑法第一百三十八條
毀棄、損壞或隱匿公務員職務上掌管或委託第三人掌管之文書、圖畫、物品、或致令
不堪用者，處五年以下有期徒刑。
